【裁判字號】    97,交聲,3312
【裁判日期】    980527
【裁判案由】    違反道路交通管理處罰條例聲明異議
【裁判全文】
臺灣臺北地方法院交通事件裁定        97年度交聲字第3312號
原處分機關  臺北市交通事件裁決所
異議人即
受處分人    乙○○
                      之1號6樓
上列異議人即受處分人因違反道路交通管理處罰條例案件，對於
臺北市交通事件裁決所中華民國97年12月10日所為之處分（原處
分案號：北市裁罰字第裁22-AEX490154號），聲明異議，本院裁
定如下：
    主      文
異議駁回。
    理      由
一、按汽車（依道路交通管理處罰條例第3條第8款規定，汽車包
    括機器腳踏車即機車）駕駛人，駕駛汽車有下列情形之一者
    ，處新臺幣（下同）6,000元以上24,000以下罰鍰，並當場
    禁止其駕駛：三拆除消音器，或以其他方式造成噪音；汽車
    駕駛人違反第1項、第3項規定者，應接受道路交通安全講習
    ，道路交通管理處罰條例第43條第1項第3款、第4項前段定
    有明文。若有上開拆除消音器造成噪音之行為，同時應依該
    條例第63條第1項第3款規定記違規點數3點。是機車之駕駛
    人，如有拆除消音器造成噪音之違規行為經警舉發，並於應
    到案期限內提出陳述，經主管機關調查後仍認定前揭違規行
    為屬實者，依違反道路交通管理事件統一裁罰基準及處理細
    則（下稱處理細則）第44條第1項及違反道路交通管理事件
    統一裁罰基準表（下稱裁罰基準表）之規定，應對該機車駕
    駛人處以6,000元之罰鍰，並記違規點數3點，及應接受道路
    交通安全講習。
二、本件異議人即受處分人乙○○於民國97年11月5日20時15分
    許，騎乘車牌號碼BQD-250號普通重型機車行經臺北市○○
    區○○街與塔悠路口時，經警方攔停，並以其具有「排氣管
    內無消音器」之違規事實為由製單告發，嗣受處分人於舉發
    通知單所載應到案日期前到案提出陳述，經原處分機關臺北
    市交通事件裁決所函請舉發單位調查結果，認受處分人「駕
    駛汽車，拆除消音器造成噪音」之違規行為明確，乃依道路
    交通管理處罰條例第43條第1項第3款（尚應包括第4項前段
    ）、第63條第1項第3款、處理細則第44條第1項暨裁罰基準
    表之規定，於97年12月10日以北市裁罰字第裁22-AEX490154
    號裁決書裁處受處分人罰鍰6,000元，並記違規點數3點，及
    應接受道路交通安全講習在案。
三、受處分人聲明異議意旨略以：伊所騎乘之中古機車係向友人
    開設之中古車行購買，排氣管保持購買時之狀態，未曾作過
    變更，騎乘時發出之聲音確實較一般同型車大聲一些，警方
    以伊機車排氣管內無消音器為由舉發，卻僅由警方在場認定
    ，並未會同環保人員在場測量噪音，故所為舉發並非公平，
    為此聲明異議，請求撤銷原處分等語。
四、經查：
  (一)關於本件舉發經過，證人即舉發之臺北市政府警察局松山分
    局三民派出所警員甲○○於本院證稱：我當時在執行巡邏勤
    務，在塔悠路、延壽街口時，聽到異於普通機車排氣管的聲
    音，受處分人車子從東往西騎過來，因為受處分人機車大燈
    的顏色與一般有異，而且排氣管的聲音也比較大聲，所以我
    將受處分人攔停，先查看受處分人的車輛，確認有無改裝的
    情形，後來我就拿警棍插入機車排氣管內，這是我們攔檢的
    作業流程，因為排氣管內如果有消音器，警棍是無法全部插
    進去，但是本件受處分人機車排氣管警棍可以全部插進去，
    而且可以轉動，代表裡面沒有消音器，我就拍照存證並且舉
    發受處分人，該機車排氣管並非原廠的排氣管，正常原廠的
    排氣管出口應該是往地面上，但是受處分人機車的排氣管出
    口是稍微斜斜往上等語明確，並有其提出之現場舉發採證照
    片2張可稽（見本院98年1月16日訊問筆錄）。而交通警員掣
    單舉發違反道路交通管理處罰條例所列之違規事實，本質上
    為行政處分，係公務員基於職務上權力，依法就特定之具體
    事件所為具公法上效果之單方行政行為，基於公務員為公法
    上行為具有公信力之原則，該行政處分當可被推定為有效，
    其據以依法處分之事實亦應認定為正確無誤。況警員甲○○
    係依法令執行公務之公務員，當日係在該處執勤，與受處分
    人並無任何親屬關係，此業據證人甲○○陳明在卷，亦無任
    何恩怨嫌隙，其於依法具結而須擔負刑法偽證罪責之情形下
    ，仍於本院為前揭證言，其證稱受處分人之機車排氣管可供
    警棍插入，並非原廠排氣管、消音器已遭拆除故聲響甚大等
    情，其證言可信性應可獲得擔保，所證復無矛盾齟齬，衡情
    應無設詞陷害受處分人之必要，是證人甲○○所證內容自得
    援為不利於受處分人之認定。受處分人對於證人上開所證亦
    無爭執（見同上訊問筆錄），僅陳稱購買時排氣管之狀態即
    為如此等語，惟受處分人既騎乘該機車行駛於道路，對於道
    路交通法規所要求之車輛設備、安全狀態等事項，自不能諉
    為不知，或以並非實際拆除改裝者為卸責之理由。
  (二)受處分人雖提出交通部90年10月25日交路90字第011338號函
    文，指稱本件須由環保人員在場測量噪音以為認定之依據云
    云，惟該函文內容係指警員在能明確認定違規事實後，方得
    予以舉發，而非憑臆測為之；汽機車若有消音器不全或擅自
    增減變更原有規格或損壞不予修復等情事之違規，自得由員
    警依道路交通管理處罰條例第16條第1項第2款規定處罰，但
    對於經換（改）裝或增、減、變更原有規格所產生噪音者等
    ，如違規事實明確，則得由員警依道路交通管理處罰條例第
    43條規定處罰，至於非有儀器設備無法認定得否依噪音管制
    法等相關規定裁處之情況下，始須經環保機關會同檢測後，
    再予舉發。而本件抗告人拆除消音器造成噪音之違規事實明
    確，已如前述，且員警係依據道路交通管理處罰條例第43條
    第1項第3款規定舉發，並未認定有違反噪音管制法等相關法
    規，自無所謂非經儀器檢測無法認定之情，是抗告人所辯，
    尚不足採。
五、綜上所述，受處分人確有拆除消音器造成噪音之違規行為，
    且已於應到案日期前到案提出申訴，從而原處分機關依道路
    交通管理處罰條例第43條第1項第3款（尚應包括第4項前段
    ）、第63條第1項第3款、處理細則第44條第1項暨裁罰基準
    表之規定，裁處受處分人罰鍰6,000元，並記違規點數3點，
    及應接受道路交通安全講習，核無違誤。本件受處分人之異
    議為無理由，自應裁定將其異議駁回。
據上論斷，應依道路交通案件處理辦法第19條，裁定如主文。
中    華    民    國    98    年    5     月    27    日
                  交通法庭  法  官  林庚棟
以上正本證明與原本無異。
如不服本裁定，應於送達後5日內向本院提出抗告狀。
                            書記官  殷玉芬
中    華    民    國    98    年    6     月    3     日


司法院資訊處製作；財團法人民間司法改革基金會備份。
